【裁判字號】    90,台上,2191
【裁判日期】    900412
【裁判案由】    公共危險
【裁判全文】
最高法院刑事判決                            九十年度台上字第二一九一號
    上  訴  人  甲○○
右上訴人因公共危險案件，不服台灣高等法院台中分院中華民國八十九年十一月二十
八日第二審判決（八十九年度交上訴字第一九五一號，起訴案號：台灣彰化地方法院
檢察署八十九年度偵字第一四○號），提起上訴，本院判決如左：
    主  文
上訴駁回。
    理  由
按刑事訴訟法第三百七十七條規定，上訴於第三審法院，非以判決違背法令為理由，
不得為之。是提起第三審上訴，應以原判決違背法令為理由，係屬法定要件。如果上
訴理由狀並未依據卷內訴訟資料，具體指摘原判決不適用何種法則或如何適用不當，
或所指摘原判決違法情事，顯與法律規定得為第三審上訴理由之違法情形，不相適合
時，均應認其上訴為違背法律上之程式，予以駁回。本件原判決綜合調查證據之結果
，認上訴人甲○○犯有刑法第一百八十五條之四駕駛動力交通工具肇事，致人受傷而
逃逸罪之事實，因認第一審判決論上訴人以上開罪名，量處有期徒刑壹年，為無不合
，予以維持，駁回上訴人關於此部分在第二審之上訴，已詳認定犯罪事實之依據及
憑以認定之理由，並對上訴人否認犯罪之辯詞，如何不足採信，均已依據卷內資料予
以指駁及說明，從形式上觀察，原判決並無違背法令情形。上訴意旨仍執陳詞，謂上
訴人係保險從業人員，明知駕駛動力交通工具肇事逃逸無法理賠，自應停車處理，惟
案發當時酒醉，不知有撞人事實，實無肇事逃逸之故意等語，係就原判決理由二已詳
為論斷與說明之事項，再為事實上之爭執，殊非適法之第三審上訴理由。又按民國八
十八年四月二十一日增訂之同法第一百八十五條之四肇事致人死傷逃逸罪，以處罰肇
事後故意逃逸之駕駛人為目的，俾促使駕駛人於肇事後能對被害人即時救護，以減少
死傷，是該罪之成立，祇以行為人有駕駛動力交通工具肇事，致人死傷而逃逸之事實
為已足，至行為人之肇事有否過失，是否有遺棄之故意，則非所問，上訴意旨謂其於
肇事時已酒醉，已達心神喪失或精神耗弱程度，對肇事或逃逸行為欠缺認識，自無犯
罪故意云云，洵無理由。再按刑事訴訟法第三百七十九條第十款所謂應於審判期日調
查之證據，必須該證據確與待證事實有重要關係，就其案情委有調查之必要者而言。
本件事證已臻明確，原審未將上訴人送請鑑定機關，鑑定有無心神喪失或精神耗弱一
節為無益之調查，自不得指為調查未盡。至精神耗弱人之行為，依刑法第十九條第二
項規定，僅得減輕其刑，是否減輕，乃原審法院得依職權自由裁量之事項，原判決既
未減輕其刑，自屬原審量刑裁量職權之合法行使。且上訴人於案發當日縱曾飲酒，惟
猶能駕車在距肇事地點二、三公里處接受路檢，並知悉撞擊情事，原判決認上訴人於
行為當時尚有辨識事物之能力，洵無不當。另本院為法律審，應以第二審判決所確認
之事實為基礎，據以判斷原審判決是否違背法令，故於第二審判決後，不得主張新事
實或提出新證據，為其第三審之上訴理由。上訴人在原審辯論終結前，未曾主張第一
審認定其所駕車輛之車損狀況及撞擊點有誤，復未調查受害人石佳凌係無照駕駛機車
，於上訴本院時，方提出此等新事實，自非依卷內資料執為指摘，仍非適法。況上訴
人所指上述事項，縱令實在，亦不影響上訴人成罪。末查，量刑輕重屬事實審法院得
依職權自由裁量之事項，原判決已審酌上訴人犯罪動機、目的、手段、智識程度、前
科、所造成危害等一切情狀，復以酒後不得駕車，業經政府大力宣導多時，上訴人無
視禁令，不顧他人生命安全，恣意酒後駕車急馳，肇事後又加速逃逸，惡性非輕，遂
於法定刑度內量處有期徒刑壹年，於法要無不合。上訴意旨謂原判決未就上訴人是否
有犯罪故意，及犯後迅速與被害人達成和解等情予以審酌，均有未當云云，係就原審
量刑職權之適法行使，任意指摘，與法律規定得為第三審上訴理由之違法情形，不相
適合。此外，上訴人徒憑己意，對原審認事用法職權之適法行使及原判決理由已詳為
論斷之事項，再事爭辯，顯與法定上訴第三審之形式要件不符，其上訴違背法律上之
程式，應予駁回。本件係從程序上駁回上訴，上訴人請求諭知緩刑，無從審酌，附為
明。
據上論結，應依刑事訴訟法第三百九十五條前段，判決如主文。
中      華      民      國     九十     年      四      月     十二     日
                              最高法院刑事第六庭
                                  審判長法官  謝  家  鶴
                                        法官  洪  文  章
                                        法官  花  滿  堂
                                        法官  陳  世  淙
                                        法官  洪  佳  濱
      右正本證明與原本無異
                                              書  記  官
中      華      民      國     九十     年      四      月    二十七    日


司法院資訊處製作；財團法人民間司法改革基金會備份。
